【裁判字號】    98,易,557
【裁判日期】    980521
【裁判案由】    竊盜
【裁判全文】
臺灣臺中地方法院刑事判決               98年度易字第557號
公訴人  臺灣臺中地方法院檢察署檢察官
被  告  丙○○
        甲○○
上列被告因竊盜案件，經檢察官提起公訴（97年度偵續字第232
號），本院判決如下：
    主  文
丙○○共同竊盜，處有期徒刑伍月，如易科罰金，以新台幣壹仟
元折算壹日。
吳尚恆共同竊盜，處有期徒刑伍月，如易科罰金，以新台幣壹仟
元折算壹日。
    事  實
一、丙○○與戊○○原為朋友關係並共同生活，嗣於民國96年5
    月間，2人因感情、債務等因素產生嫌隙而分開。詎丙○○
    、甲○○竟基於共同意圖為自己不法所有之犯意聯絡，於96
    年7月29日謀議竊取戊○○所有之水晶等物，由甲○○著手
    實行。甲○○旋於96年7月30日（起訴書誤載為97年7月30日
    ）凌晨2時許，持戊○○前曾交付給丙○○使用之鑰匙，進
    入戊○○位在臺中市○區○○路2段190號9樓之1無人居住之
    店面（下稱太原路店家）內，徒手竊取戊○○所有之水晶手
    鍊7307個、水晶球20個、水晶墜子680個、玉72個、手錶6個
    、水晶章半成品30個、大理石茶壺9個、耳環飾品170個（下
    稱扣案水晶飾品等物）得手。嗣於同日晚間7時許，戊○○
    見其店內由丙○○所陳列販售之衣物不見，旋即發現其店內
    之水晶飾品等物遺失，因而報警循線查獲，始悉上情。
二、案經戊○○訴由臺中市警察局第二分局報請臺灣臺中地方法
    院檢察署檢察官偵查起訴。
    理  由
一、按除簡式審判程序、簡易程序及刑事訴訟法第376條第1款、
    第2款所列之罪之案件外，第一審應行合議審判，刑事訴訟
    法第284條之1修正條文定有明文。本件被告所犯係屬刑事訴
    訟法第376條第2款所列之刑法第320條之竊盜罪，依法獨任
    進行審理程序，合先敘明。
二、證據能力之說明：
（一）按被告以外之人於偵查中向檢察官所為之陳述，除顯有不
      可信之情況者外，得為證據，刑事訴訟法第159條之1第2
      項定有明文。而所謂不可信情況之認定，法院應審酌被告
      以外之人於陳述時之外在環境及情況，例如：陳述時之心
      理狀況、有無受到外力干擾等，以為判斷之依據，故係決
      定陳述有無證據能力，而非決定陳述內容之證明力。是被
      告以外之人前於偵查中已具結而為證述，除反對該項供述
      得具有證據能力之一方，已釋明「顯有不可信之情況」之
      理由外，皆得為證據；又司法實務運作上，咸認偵查中檢
      察官向被告以外之人所取得之陳述，原則上均能遵守法律
      規定，不致違法取供，其可信性極高，因而明定除顯有不
      可信之情況者外，得為證據，即被告以外之人於偵查中依
      法應具結者已具結，向檢察官所為之陳述，原則上具有證
      據能力，於例外「顯有不可信之情況」，始不具證據能力
      。本案證人戊○○於檢察官偵查時，以證人之身份，經檢
      察官告以具結之義務及偽證之處罰，經具結而擔保其證述
      之真實性，復無證據顯示係遭受強暴、脅迫、詐欺、利誘
      等外力干擾情形，或在影響其等心理狀況致妨礙其自由陳
      述等顯不可信之情況下所為；且證人戊○○於本院審理時
      到庭接受詰問，已確保被告之對質詰問權。上揭證人於偵
      訊時之陳述既無顯不可信之情況，依前開說明，自有證據
      能力。
（二）次按現行刑事訴訟法為保障被告之反對詰問權，排除具有
      虛偽危險性之傳聞證據，以求實體真實之發見，於該法第
      159條第1項明定被告以外之人於審判外之言詞或書面陳述
      ，除法律有規定者外，不得作為證據。而刑事訴訟法第
      159條之1至第159條之4有傳聞法則之例外規定，且被告以
      外之人於審判外之陳述，雖不符前4條之規定，而經當事
      人於審判程序同意作為證據，法院審酌該言詞陳述或書面
      陳述作成時之情況，認為適當者，亦得為證據，刑事訴訟
      法第159條之5第1項定有明文。查本件告訴人戊○○於警
      詢中之證述，及本判決以下所引用之證據，經檢察官及被
      告2人於本院審理時均表示同意作為證據（見本院卷第79
      頁背面至80頁）。又本院審酌上開證據資料製作時之情況
      ，尚無違法不當及證明力明顯過低之瑕疵，亦認為以之作
      為證據應屬適當，故揆諸上開規定，應認上開證據均有證
      據能力。
三、訊據被告甲○○、丙○○固坦承，丙○○與甲○○於96年7
    月29日聯絡後，由甲○○於上開時、地，持戊○○前交付予
    丙○○之鑰匙進入戊○○上開太原路店家內，徒手將該店內
    之扣案水晶飾品等物全部搬走之事實，惟均矢口否認有何竊
    盜犯行。被告丙○○辯稱：被告甲○○所搬走之水晶乃伊與
    戊○○合夥所有，因為戊○○請乙○○轉知伊，上開店家已
    委託仲介公司出售，要伊將水晶等物品拿走，伊因而委託甲○○至上開店家搬走水晶等物，該水晶等物伊也有權利，伊
    並沒有竊盜故意云云。被告甲○○辯稱：扣案之水晶飾品等
    物，丙○○也有權利，且伊只是基於朋友的立場去幫忙搬運
    ，並沒有竊盜之故意云云。經查：
（一）被告丙○○於96年7月29日以簡訊通知被告甲○○，與甲○○謀議拿取戊○○所有位於太原路店家之水晶。甲○○
      遂於97年7月30日凌晨2時許，持戊○○前曾交付給被告丙○○使用之鑰匙，進入戊○○上開太原路店家內，取走戊○○所有之如扣案水晶飾品等物之事實，為被告2人所坦
      承，並經證人戊○○於警詢、偵查及本院審理中證述在卷
      ，且有台中市警察局第二分局搜索扣押筆錄、扣押物品清
      單、告訴人出具之贓物認領保管單、監視器翻拍照片4張
      、扣案物品照片14張、被告丙○○傳給被告甲○○要取走
      水晶物品之簡訊翻拍畫面1張等在卷可參，復有水晶手鍊
      7307個、水晶球20個、水晶墜子680個、玉72個、手錶6個
      、水晶章半成品30個、大理石茶壺9個、耳環飾品170個扣
      案可證，上開事實堪信為真實。
（二）被告2人辯稱系爭水晶等物為被告丙○○與證人戊○○合
      夥之財產，被告丙○○亦有權利，渠等無竊盜故意云云。
      查：
    １、證人戊○○於偵查略證稱被告丙○○於民國80幾年即與
        其同住，伊每天跑台中市○○○街的家及太原路水晶店
        （見97年度偵續字第232號卷第22頁）。而坐落台中市
        ○○○街27之3號3樓之建物及其基地之所有權登記於被
        告丙○○名下，此事實有上開建物、土地登記謄本各1
        份在卷可稽（見96年度偵字第19409號卷第51至54頁）
        ；另被告丙○○之人壽保險契約亦分別以戊○○及其子
        許桓浩為受益人，有國華人壽保險股份有限公司人壽保
        險要保書、溫馨防癌終身健康保險要保書、保險契約變
        更申請書等在卷可憑（見本院卷第42至46頁），足證被
        告丙○○與戊○○2人曾共同生活且關係密切。被告丙○○因而時常幫助戊○○處理水晶店內之事務，亦經證
        人乙○○、丁○○於本院審理中結證在卷（見本院卷第
        36至37頁、第78至79頁），復有被告丙○○提出之訂單
        收據等附卷可參（參本院卷第22頁證物袋）。
    ２、被告丙○○雖常為戊○○處理水晶買賣事務，但2人間
        是否有合夥關係尚須究明。按稱合夥者，謂二人以上互
        約出資以經營共同事業之契約。前項出資，得為金錢或
        其他財產權，或以勞務、信用或其他利益代之。金錢以
        外之出資，應估定價額為其出資額。未經估定者，以他
        合夥人之平均出資額視為其出資額，民法第667條定有
        明文。本件被告丙○○於本院陳稱就其與戊○○間之水
        晶事業並未與戊○○簽立合夥契約書，亦未約定如何出
        資、如何分配利潤等語（見本院卷第80頁背面），復未
        能提出相關證據供查，是揆諸上開規定，被告丙○○所
        辯其與戊○○有合夥關係乙節不足採取。
    ３、被告丙○○雖於偵查中提出多張廠商估價單為證，但依
        該估價單所載，進貨品項僅少部分為水晶，其餘品項繁
        雜，含括黑曜、青金、女媧石碗、虎眼石、玉珠、吊飾
        等，與扣案水晶飾品等之品項不同，且估價單所載各項
        物品之數量多為零星之數個，與扣案物之數量相差懸殊
        。又被告丙○○於偵查中供稱：「（問：妳叫甲○○拿
        的東西是否就是估價單上面所載的物品？）不一樣，我
        們二個常常去水晶批發商調水晶，所以我才叫甲○○把
        全部水晶都拿走。」等語（見97年度偵續字第232號卷
        第26頁）。是被告丙○○所提出之估價單等尚難證明其
        對扣案水晶飾品有所有權。
    ４、被告甲○○於警詢中陳稱：「（被告丙○○所傳簡訊）
        第1封是：還有檢查後面香水和放長長水晶全部拿光了
        。第2封是：把統統全部水晶拿光了，我心裡就恨死國
        華。兩封簡訊的意思即代表要我把水晶通通拿走，我乾
        姐（按指丙○○）她非常討厭被害人，所以叫我把東西
        通通搬走。」等語（見警卷第5頁）則核上開簡訊內容
        可判斷被告丙○○並非請被告吳尚拿回其所有之物品，
        而係因為討厭被害人，而決定將全部水晶拿光。
    ５、被告甲○○前往拿取扣案水晶飾品等物之時間為半夜2
        時許，若非不法行為，何需半夜為之？被告甲○○雖辯
        稱因伊於凌晨4時要上班，才在凌晨2時許去拿東西云云
        。但查被告丙○○於96年7月29日已通知被告甲○○去
        拿水晶等物，而被告甲○○於案發時係居住於台中市○
        區○○路2段190號14樓之1，與戊○○所有之太原路店
        家為門牌號碼相同，僅不同樓層。若被告丙○○就扣案
        水晶飾品等物確有正當權源，則被告甲○○自得於接到
        簡訊後或於下班後前往拿取，而無須冒著讓人誤會為竊
        嫌而於半夜前往拿取之理。則被告甲○○為防止被害人
        戊○○知悉而選擇於半夜為之之事實堪予認定。
    ６、證人乙○○雖於本院略證稱：「戊○○於97年7月29 日
        打簡訊給我，叫我去戊○○之太原路店家，當面跟我說
        叫我打電話傳簡訊給甲○○請甲○○轉告丙○○，叫丙○○把她的衣服、水晶全部拿走，因為房子要賣了。」
        等語（見本院卷第37頁）。但查證人戊○○於本院審理
        中已否認上開事實（見本院卷第38頁），且證人戊○○
        、被告丙○○、甲○○等人均為瘖啞人士，平日以簡訊
        為溝通，戊○○與甲○○亦為朋友關係，則依常情判斷
        戊○○若有上開聯絡必要，則自行以簡訊通知甲○○即
        可，何庸透過證人乙○○，再透過甲○○為轉達？又被
        告丙○○於偵查中陳稱：「當時我人在板橋，戊○○透
        過簡訊說要把房子賣掉，我覺得很奇怪，所以就叫甲○○去把水晶拿走……」等語（見97年度偵續第232號卷
        第26頁）與證人所述不符。且被告甲○○於警詢、偵查
        及本院準備程序中均未提及證人乙○○轉達上開情事，
        與常情有違。綜上，證人乙○○上開所述顯係迴護被告
        之詞，與事實不符，不足採取。
（三）綜上事證，被告2人主觀上有不法所有之認識堪予認定，
      被告2人所辯顯係卸責之詞，不足採信。本件事證明確，
      被告2人竊盜犯行均堪以認定，應依法論科。
四、按刑法第三百二十一條第一項第一款之夜間侵入住宅竊盜罪
    ，其所謂「住宅」，乃指人類日常居住之場所而言。查本件
    案發時，台中市○區○○路2段190號9樓之1之房屋並非供人
    居住之住宅，業經告訴人戊○○於偵查、本院審理中證述在
    卷（見97偵續字第232號卷第24頁、本院卷第33頁）。核被
    告2人所為，均係犯刑法第320條第1項之普通竊盜罪。被告2
    人就上開犯行，有犯意聯絡，為共同正犯。爰審酌被告2 人
    不思循正當途徑賺取財物，竟為私念竊取他人財物，所竊得
    財物價值約211萬元，該物品經被害人戊○○領回，及被告2
    人犯後均否認犯行之態度等一切情狀，分別量處如主文所示
    之刑，並均諭知易科罰金之折算標準。
據上論結，應依刑事訴訟法第299條第1項前段，刑法第28條、第
320條第1項、第41條第1項前段，刑法施行法第1條之1第1項、第
2項前段判決如主文。
本案經檢察官己○○到庭執行職務。
中    華    民    國    98    年    5     月    21    日
                  刑事第十一庭    法  官  周玉蘭
以上正本證明與原本無異
如不服本判決應於收受判決後10日內向本院提出上訴書狀，並應
敘述具體理由；其未敘述上訴理由者，應於上訴期間屆滿後20日
內向本院補提理由書（均須按他造當事人之人數附繕本）「切勿
逕送上級法院」。
告訴人或被害人對於判決如有不服具備理由請求檢察官上訴者，
其上訴期間之計算係以檢察官收受判決正本之日期為準。
                                  書記官  黃泰能
中    華    民    國    98    年    5     月    21    日
附錄本案論罪科刑法條全文
中華民國刑法第320 條（普通竊盜罪、竊佔罪）
意圖為自己或第三人不法之所有，而竊取他人之動產者，為竊盜
罪，處五年以下有期徒刑、拘役或五百元以下罰金。
意圖為自己或第三人不法之利益，而竊佔他人之不動產者，依前
項之規定處斷。
前二項之未遂犯罰之。


司法院資訊處製作；財團法人民間司法改革基金會備份。
